最高法院刑事判決　　　　　　　　　　　　　　　八十七年度台上字第二五○四號
　　上　訴　人　庚○○
　　選任辯護人　邱聰安律師
　　上　訴　人　己○○
　　　　　　　　戊○○
　　　　　　　　甲○○
　　　　　　　　丙○○
　　右 一　人
　　選任辯護人　邱聰安律師
　　上　訴　人　丁○○
　　　　　　　　乙○○
　　右　一　人
　　選任辯護人　林武順律師
右上訴人等因盜匪等罪案件，不服台灣高等法院花蓮分院中華民國八十七年四月一日
第二審判決（八十七年度上訴字第五○號，起訴案號：台灣台東地方法院檢察署八十
六年度偵字第二一八六、二七三九、二七五三、三○二七、三○二八號），提起上訴
，本院判決如左：
    主  文
原判決關於庚○○、己○○、戊○○擄人勒贖；丙○○未經許可無故持有手槍；甲○
○、丁○○、乙○○部分撤銷，發回台灣高等法院花蓮分院。
其他上訴駁回。
    理  由
一、關於上訴人庚○○、己○○、戊○○擄人勒贖；丙○○未經許可無故持有手槍；
甲○○、丁○○、乙○○部分：
本件原判決認定(一)上訴人庚○○得知吳正中與張瑞雄、謝順發三人，因共同集資參加
信鴿比賽，於民國八十六年一月二日得獎金新台幣（下同）七百二十萬元，遂萌不法
之歹念，於同年月七日在台東縣台東市○○路某餐廳與其手下上訴人己○○、戊○○
、甲○○喝咖啡時，乃基於為自己不法所有之犯意聯絡，共同謀議由己○○、戊○○
、甲○○等三人綁架吳正中，並以吳正中等人於上開鴿賽作弊為由，向其合夥人張瑞
雄、謝順發勒贖以為分紅，庚○○並向己○○等三人言明，事成之後，其等三人各可
分得贖金之一半及十五萬元不等之金錢。謀議既定，先由庚○○於同年月八日下午約
四時許，邀約張瑞雄至其不知情之手下丙○○同市○○路○段一○二巷十五號住處，
告知張瑞雄其等合夥人鴿賽詐賭，黑道份子多人欲綁架分紅，言談間，庚○○指示丙
○○至該宅浴室取出如原判決附表壹編號一、五所示之槍枝（庚○○當日攜帶至該宅
），丙○○未經許可，無故持有該二槍枝，並將之置於該宅客廳，展示給張瑞雄觀看
，庚○○則當場擦拭該槍，向張瑞雄陳稱有能力保護其等安全云云。另，己○○、戊
○○、甲○○等三人，於同年月八日晚上七時許，頭戴黑色頭套（該頭套及下列之膠
帶，係當日庚○○拿出二千元，由己○○等三人至台東縣台東市○○路所購買），由
己○○持如同判決附表壹編號三所示之九ＭＭ制式手槍（同日下午約四時許，庚○○
前往己○○同市○○街八十巷十二號住處自行取出該槍，在丙○○前揭住處附近之土
地公廟交予己○○）、甲○○則持電擊棒一支等物，無故侵入台東縣台東市○○路○
段三七六號吳正中住處（侵入住宅部分未據告訴），共同將吳正中以膠帶蒙住眼、口
，復以手銬制住之，致其不能抗拒，再將之押入己○○所租用之不詳車號之自用小客
車中，之後，再加上腳鐐，並由戊○○駕駛該車將之載往台東縣卑南鄉初鹿山區之工
寮中拘禁。翌日中午左右，庚○○邀約張瑞雄至其台東縣台東市○○街八十巷十二號
住處時，其為避免上述擄人勒贖之犯行曝光，乃自行起意，自編不實之說詞，單獨向
吳正中之合夥人張瑞雄謊稱吳正中為外地人綁架，並訛稱其擁有武器，可以保護張瑞
雄等合夥人，張瑞雄信以為真，乃委由庚○○直接與綁匪談判贖金，以營救吳正中，
其間並向張瑞雄訛稱：綁匪（即己○○等三人）要求張瑞雄等人交付贖金三百萬元，
才願放人，嗣並以電話、呼叫器等通訊器材與己○○、甲○○等人討價還價，是日下
午三時許，經數度討價後，雙方以一百十萬元達成協議，庚○○乃於同年月九日下午
四時許，通知己○○等人，在上開山區將吳正中釋放。嗣庚○○命不知情之丙○○會
同吳正中、張瑞雄、謝順發等三人，於同年月十日下午二時許，前往賽鴿協會台東漢
陽分會領取獎金七百二十萬元，張瑞雄並因庚○○前揭索取贖金之不實說詞，信以為
真，而將其中之一百十萬元於同日下午二時許，在台東縣台東市○○路○段之憶文小
吃部交付予丙○○，再由丙○○攜回其家中轉交給庚○○，庚○○取得上開贖金後，
將之用於清償債務、支付票款等用途，而花用罄盡。(二)八十六年三月間，庚○○獨自
攜帶上開霰彈槍一支（霰彈六顆及通槍條一條）及如同判決附表壹編號三所示之九Ｍ
Ｍ制式手槍（含子彈十顆），由己○○開車偕同丁○○共三人至台東富源山區（起訴
書載為卑南、知本山區），庚○○自行持該槍打野兔，其餘二人則在旁觀看，事畢，
於翌日凌晨約一時許，當前述車輛駛至台東縣台東市○○街時，庚○○將上開槍枝及
剩餘之霰彈三顆（含通槍條一條）及如同判決附表壹編號三所示之九ＭＭ制式手槍（
含子彈十顆）交付丁○○保管，丁○○自是時起，未經許可，無故寄藏上開槍彈，但
因思及如將之攜帶回家，怕其父母責罵，乃又於同日凌晨約二時許，前往台東縣台東
市○○路○段八十七巷二十四號乙○○家中，將上開槍彈交由乙○○寄藏之，乙○○
自是時起，未經許可，無故寄藏該槍彈。丁○○嗣於翌日又前往乙○○上述住處取回
該槍彈，並轉交予己○○保管。(三)嗣經台東縣警察局刑警隊人員於同年七月十日下午
五時二十五分許，持台灣台東地方法院檢察署檢察官搜索票於台東縣台東市○○路○
段八十七巷二十四號乙○○家中搜索扣得如同判決附表壹編號一所示之霰彈槍通槍條
一條；另經庚○○之自白，並供述其來源及去向，而由警方會同庚○○於同年九月五
日下午一時三十分許、及五時三十分許，分別於台東縣卑南鄉加路蘭公墓中、台東縣
台東市○○街五十八巷十二號庚○○另一住處查獲庚○○所藏置之上開霰彈槍（含霰
彈六顆）及九ＭＭ手槍（含子彈九顆）各一支，再於同年月二十四日下午六時許，在
台東縣卑南鄉太平山區查獲前揭四五手槍一支（含彈匣一個、子彈一顆），又於同年
十一月五日下午四時許，在台東富源山區查獲如同判決附表壹編號八、九之槍彈等情
。因而維持第一審論處上訴人己○○、戊○○、甲○○共同意圖勒贖而擄人；丙○○
未經許可無故持有手槍；丁○○、乙○○未經許可無故寄藏手槍部分罪刑之判決，駁
回其等在第二審之上訴。撤銷第一審關於上訴人庚○○擄人勒贖之科刑判決，改判仍
論處上訴人庚○○共同意圖勒贖而擄人罪刑，雖非無見。
惟查(一)有罪判決書之事實一欄，為判斷其適用法令當否之準據，法院應將依職權認定
與論罪科刑有關之事實，翔實記載，然後於理由內逐一說明其憑以認定之證據，並使
事實認定與理由說明，互相適合，方為合法。倘若事實認定與理由說明，不相一致，
或事實與理由欄內之記載，前後齟齬，按諸刑事訴訟法第三百七十九條第十四款後段
規定，均屬判決理由矛盾之當然違背法令。原判決事實認定「上訴人庚○○與己○○
、戊○○、甲○○等四人共同謀議由己○○、戊○○、甲○○三人綁架吳正中，並以
吳正中等人於鴿賽作弊為由，向其合夥人張瑞雄、謝順發勒贖以為分紅……謀議既定
，先由庚○○於同年月八日下午約四時許，邀約張瑞雄至其不知情之手下丙○○同市
○○路○段一○二巷十五號住處，告知張瑞雄等合夥人鴿賽詐賭，黑道份子多人欲綁
架分紅，言談間……展示給張瑞雄看，庚○○則當場擦拭該槍，向張瑞雄陳稱有能力
保護其等安全云云」等情（見原判決事實欄三(一)(二)），似已認上訴人庚○○等四人共
同謀議綁架吳正中，然後向其合夥人張瑞雄、謝順發勒贖以為分紅，並推由上訴人庚
○○出面向張瑞雄表示其有武器有能力保護其安全，可處理黑道份子欲綁架張瑞雄及
其合夥人之事。何以事實欄又謂「庚○○為避免上述擄人勒贖之犯行曝光，乃自行起
意，自編不實之說詞，單獨向吳正中之合夥人張瑞雄謊稱吳正中為外地人綁架，並訛
稱其擁有武器，可以保護張瑞雄等合夥人，張瑞雄信以為真，乃委由庚○○直接與綁
匪談判贖金，以營救吳正中……」（見事實欄三(四)），已前後矛盾，自有判決違背法
令之可議。(二)原判決理由關於上訴人庚○○部分，認定其八十五年十一月十日非法持
有如原判決附表壹編號一、三、五、八等所示槍彈之行為，與八十六年一月間所犯意
圖勒贖而擄人罪，應分論併罰。而上訴人己○○部分，認定其於八十五年十一月十一
日左右寄藏上揭槍彈，應構成非法寄藏槍彈罪，又認己○○與庚○○等人所共犯意圖
勒贖而擄人，與持有上揭槍彈罪間，有方法結果之牽連關係，理由亦有矛盾。(三)有罪
之判決書，對被告有利之證據不採納者，應說明其理由，為刑事訴訟法第三百十條第
二款所明定。故有罪判決書對於被告有利之證據，如不加採納，必須說明其不予採納
之理由，否則即難謂無判決不備理由之違誤。原判決關於上訴人丙○○未經許可無故
持有手槍及上訴人丁○○、乙○○未經許可寄藏手槍部分，同案被告庚○○、己○○
及被害人張瑞雄於一審及原審已分別為有利於上訴人丙○○等人之供述（見一審卷第
一宗第九十四頁、原審卷第九十九、一四四、一四八頁），原判決不加採納，亦未說
明其不予採納之理由，亦有判決不備理由之違誤。以上或為上訴意旨所指摘，或為本
院得依職權調查之事項，應認原判決此部分有發回更審之原因。
二、關於上訴人庚○○未經許可無故持有手槍部分：
查第三審上訴書狀，應述上訴之理由，其未述者，得於提起上訴後十日內補提理
由書於原審法院，已逾上述期間，而於第三審法院未判決前仍未提出上訴理由書狀者
，第三審法院應以判決駁回之，刑事訴訟法第三百八十二條第一項、第三百九十五條
後段規定甚明。本件上訴人庚○○被訴未經許可無故持有手槍部分，不服原審判決，
於民國八十七年四月十三日提起上訴，並未述理由，迄今逾期已久，於本院未判決
前仍未提出，依上開規定，其此部分上訴自非合法，應予駁回。
三、關於上訴人庚○○恐嚇危害安全部分：
按刑事訴訟法第三百七十六條所列各罪之案件，經第二審判決者，不得上訴於第三審
法院，法有明文。本件上訴人庚○○被訴恐嚇危害安全部分，原審係依刑法第三百零
五條論處罪刑，核屬刑事訴訟法第三百七十六條第一款之案件。依首開說明，此部分
既經第二審判決，自不得上訴於第三審法院，上訴人庚○○竟復提起上訴，顯為法所
不許。
據上論結，應依刑事訴訟法第三百九十五條、第三百九十七條、第四百零一條，判決
如主文。
中      華      民      國    八十七    年      七      月    二十三    日
                              最高法院刑事第五庭
                                  審判長法官  陳  錫  奎
                                        法官  王  德  雲
                                        法官  洪  清  江
                                        法官  吳  昆  仁
                                        法官  李  伯  道
      右正本證明與原本無異
                                              書  記  官
中      華      民      國    八十七    年      七      月    二十九    日
